【裁判字號】    92,易緝,40
【裁判日期】    920415
【裁判案由】    詐欺
【裁判全文】
臺灣臺北地方法院刑事判決                          九十二年度易緝字第四號
    公  訴  人  臺灣臺北地方法院檢察署檢察官
    被      告  乙○○
右列被告因詐欺案件，經檢察官提起公訴（八十六年度偵字第一九一九九號）及移請
辦案審理（臺灣臺中地方法院檢察署八十六年度偵字第二○八八五號），本院判決如
左：
    主  文
乙○○意圖為自己不法之所有，以詐術使人將本人之物交付，累犯，處有期徒刑捌月
。
    事  實
一、乙○○前於民國八十二年間因賭博案件，經台灣台中地方法院判處有期徒刑六月
    ，如易科罰金以三百元折算一日確定，甫於八十三年三月十五日易科罰金執行完
    畢，竟不知思過悛悔，明知因偽造有價證券案件假釋中並無固定正當工作，資力
    不佳，基於為自己不法所有之意圖，於民國八十六年七月七日十三時四十分許，
    在臺北市○○路八十號之金輪小客車租賃有限公司（下稱金輪公司），向該公司
    人員訛稱收入甚豐、經常租車出遊、信用絕無問題，願以每日新台幣（下同）一
    千八百元之價格，租用小客車一日，致該公司人員不疑有異，陷於錯誤而交付車
    號ＡＡ－八九三一號自小客車一部（價值約四十餘萬）予乙○○而詐得該車輛。
    嗣屆期竟未依約還車，且翌日旋自所任職之加達通運股份有限公司（下稱加達公
    司）離職，音信全無，金輪公司再以存證信函催討亦未獲回應，始知受騙。
二、案經金輪公司、甲○○○機車租賃有限公司分別訴請臺灣臺北地方法院檢察署檢
    察官偵查起訴及臺灣臺中地方法院檢察署移送併辦。
    理  由
一、訊據被告乙○○矢口否認有何詐欺犯行，辯稱：確有租用系爭車輛，但未誆稱收
    入豐詐騙，僅如往常一般稱租車遊玩而已，然車輛遭竊，不知如何報案，才未還
    車云云。經查：右揭事實，業據告訴人金輪公司於偵查中狀稱及本院調查中指陳
    甚詳。而被告因偽造有價證券案件於八十五年十一月五日假釋出監交付保護管束
    ，有臺灣高等法院檢察署刑案紀錄簡覆表一件在卷可徵，八十六年三月十日曾以
    動產擔保交易附條件買賣方式，向甲○○○機車租賃有限公司文心分公司，以分
    期付款方式購得ＪＢＱ－六六三重型機車一輛，未逾半月，卻因欠款竟擅自將車
    輛抵償友人，旋北上尋覓工作，並未續付車款等節，已經其陳述在卷（見本院九
    十二年三月七日訊問筆錄），其自應知經濟狀況欠妥。觀諸其於八十六年五月三
    十一日始至加達公司任職（見卷附檢察官所呈加達公司九十二年三月十三日九二
    加達管字第○一四號函），工作未幾，且一人隻身滯台北工作所需花費亦所不眥
    ，亦應知曉並無餘力租車消費。又衡情倘若被告租車遺失，以其當時二十六歲之
    成年，當知悉立即報警查尋或告知出租人，以釐清車輛失竊之責任，並循民事途
    徑處理後續賠償事宜，焉能任意躲避置之不理，又怎是恐假釋遭撤銷所能推諉，
    顯與事理乖離；佐以其租車時係以加達公司電話作為聯繫，並隨於租車翌日離職
    一事（見上開加達公司函），若謂因丟車不知所措乃去職云云，其誰能信？被告
    顯然係已安排詐得車輛後一走了之，益徵其租車當時即有詐欺取財之不法所有意
    圖，昭然可揭。此外復有系爭車輛汽車新領牌照登記書、租賃契約書及存證信函
    各一紙在卷足資佐憑，從而被告所辯無非事後避重就輕之詞，顯不足採，本件事
    證已臻明確，其犯行應堪認定，應予依法論科。
二、核被告所為，係犯刑法第三百三十九條詐欺取財罪。被告八十二年間因賭博案件
    ，經台灣台中地方法院判處有期徒刑六月，如易科罰金以三百元折算一日確定，
    甫於八十三年三月十五日易科罰金執行完畢，其於五年內再犯本件有期徒刑以上
    之罪，為累犯，應依刑法第四十七條之規定加重其刑。爰審酌被告不循正途謀財
    之犯罪動機目的、生活狀況、品行、智識程度及犯後之態度等一切情狀，判處如
    主文所示之刑，以示懲儆。
三、臺灣臺中地方法院檢察署八十六年度偵字第二○八八五號併辦意旨略以：被告於
    八十六年三月十日，佯曾以分期付款買賣方式，向甲○○○機車租賃有限公司文
    心分公司，以分期付款方式詐購ＪＢＱ－六六三號重型機車一輛，未得手後未付
    分文，因認涉犯刑法第三百三十九條第一項詐欺罪嫌云云。惟查：本件告訴人甲
    ○○○機車租賃有限公司文心分公司，提出告訴係認被告涉犯動產擔保交易法第
    三十八條任意將標的物遷移或為其他處分之罪嫌（見該案偵查卷第六頁正面）。
    且被告向告訴人購買前開機車時，係經雙方訂立附條件買賣契約之方式為之，而
    簽約時被告已先交付告訴人三千元，約定分六期繳納分期款，並有連帶保證人，
    有上揭買賣契約書可憑，復為被告及告訴人雙方所坦認屬實，按此契約方式不啻
    為一般分期付款買賣之常規，衡情為社會交易所能接受，其所用方法，不能認為
    詐術，難認有何詐欺，否則何以動產擔保交易法第三十八條須另立規定處罰買受
    人任意將標的物出賣、遷移、出質、移轉、抵押或為其他處分行為之原因。被告
    既無涉詐欺罪嫌，檢察官竟以連續犯之裁判上一罪關係移送併辦，自有未洽，本
    院要無審究餘地，爰檢卷退還移案機關另為適法處理。
據上論斷，應依刑事訴訟法第二百九十九條第一項前段、刑法第三百三十九條第一項
、第四十七條、罰金罰鍰提高標準條例第一條前段，判決如主文。
本案經檢察官葉惠燕到庭執行職務
中      華      民      國      九十二      年      四      月    十五  日
                                      臺灣臺北地方法院刑事第四庭
                                          法  官    吳定亞
右正本證明與原本無異。
如不服本判決，應於判決送達後十日內，向本院提出上訴狀。
                                          書記官    張漪蕙
中      華      民      國      九十二      年      四      月    十五  日
附錄本案論罪科刑法條全文
刑法第三百三十九條
意圖為自己或第三人不法之所有，以詐術使人將本人或第三人之物交付者
，處五年以下有期徒刑、拘役或科或併科一千元以下罰金。
以前項方法得財產上不法之利益或使第三人得之者，亦同。
前二項之未遂犯罰之。


司法院資訊處製作；財團法人民間司法改革基金會備份。
